臺灣高等法院民事判決
109年度上字第1452號
上  訴  人  何德良  
被上訴人    李春霖  
            李宗賢  
共     同
訴訟代理人  林亦書律師

上列當事人間損害賠償事件，上訴人對於中華民國109年8月21日
臺灣新北地方法院板橋簡易庭109年度訴字第1446號第一審判決
提起上訴，並為訴之追加，本院於110年3月30日言詞辯論終結，
判決如下：
    主      文
上訴及追加之訴均駁回。
第二審訴訟費用（含追加之訴部分）由上訴人負擔。
    事實及理由
壹、程序方面：
    按在第二審為訴之變更或追加，非經他造同意，不得為之。
    但擴張或減縮應受判決事項之聲明者，不在此限，民事訴訟
    法第446條第1項、第255條第1項第3款定有明文。經查上訴
    人於原審聲明求為判決：被上訴人李春霖（下稱李春霖）、
    被上訴人李宗賢（下稱李宗賢、與李春霖合稱被上訴人）應
    給付上訴人新臺幣（下同）200萬元。嗣經原審判決駁回上
    訴人之請求，上訴人聲明不服提起上訴，復於本院追加上訴
    聲明為：被上訴人應連帶給付上訴人200萬元，有本院準備
    程序筆錄可稽（見本院卷第53頁）。則上訴人於本院追加之
    訴，核屬擴張訴之聲明，其追加為合法，應予准許，合先敘
    明。
貳、實體方面：
一、上訴人主張：李春霖為新北市○○區○○段00地號土地（下稱系
    爭土地）所有人，於民國（下同）107年間主張伊無權占有
    該地之一部，而起訴請求伊拆除廣告招牌及鐵皮增建物（下
    稱系爭地上物）並返還其基地於李春霖，獲勝訴判決確定後
    ，並據以向原法院民事執行處（下稱執行法院）聲請強制執
    行。然伊在系爭土地上即新北市○○區○○路00巷○○○○○00巷○0
    號1樓（下稱系爭房屋）已居住40年，李春霖僅因區區方寸
    土地遭伊占有，即要求伊拆除砌成約40年之圍牆（下稱系爭
    圍牆）並返還該部分土地，將系爭70巷原本4公尺寬之路面
    壓縮至約3.8公尺，侵害伊之利益而與公益有違，為權利濫
    用。伊住處附近房屋與系爭圍牆均為李宗賢即李春霖之堂兄
    所建，因為李春霖起訴請求伊拆除系爭圍牆，故伊認為李宗
    賢當年興建房屋時，即已將系爭圍牆砌在系爭土地上，再由
    李春霖強制執行拆除，有違誠信原則及信賴利益之保護。被
    上訴人共同侵害伊之權利，致伊受有拆除費用損害114萬6,2
    85元、非財產上損害85萬3,715元，總計200萬元。則依民法
    第184條第1項前段、後段、第2項本文、第185條第1項前段
    、第195條第1項前段規定，伊自得請求被上訴人連帶如數賠
    償。爰求為判命：被上訴人應連帶給付上訴人200萬元等語
    （原審為上訴人敗訴之判決，上訴人據此提起上訴）。並上
    訴與追加聲明：㈠原判決廢棄。㈡被上訴人應連帶給付上訴人
    200萬元。
二、被上訴人則以：李春霖持確定判決向執行法院聲請強制執行
    ，請求上訴人拆除系爭地上物並返還其基地，並無權利濫用
    情事，相關拆除費用或事後重建費用自應由上訴人自行負擔
    。李宗賢早將系爭土地出賣他人，再由李春霖輾轉買受，系
    爭圍牆本即位於系爭土地上，並非上開強制執行標的。上訴
    人應拆除之系爭地上物，並非李宗賢所興建。系爭70巷所在
    土地為李宗賢所有，李宗賢至今均未向上訴人主張權利，自
    無與李春霖共同侵害上訴人權利之情事等語，資為抗辯。並
    答辯聲明：上訴與追加之訴均駁回。
三、兩造不爭執之事項：
    李春霖前以其為系爭土地所有人為由，主張遭上訴人無權占
    有系爭土地並設置系爭地上物，占有土地面積依序為0.15平
    方公尺及2.35平方公尺，為此依民法第767條第1項規定，起
    訴請求上訴人拆除系爭地上物並返還其基地於李春霖，經原
    法院另案以107年訴字第2692號判決李春霖勝訴。上訴人聲
    明不服提起上訴，經本院另案以108年上易字第684號判決駁
    回上訴確定，李春霖即據以向執行法院聲請強制執行（108
    年度司執字第102439號排除侵害強制執行事件），上訴人業
    已自行拆除完畢。
四、兩造爭執要點為：上訴人得否依民法第184條第1項前段、後
    段、第2項、第185條第1項前段、第195條第1項前段規定，
    請求被上訴人李春霖、李宗賢連帶給付200萬元？茲就兩造
    爭點及本院得心證理由分述如下：
  ㈠按因故意或過失，不法侵害他人之權利者，負損害賠償責任
    。故意以背於善良風俗之方法，加損害於他人者，亦同。違
    反保護他人之法律，致生損害於他人者，負賠償責任。固為
    民法第184條第1項前段、後段、第2項本文所規定。惟當事
    人主張有利於己之事實者，就其事實有舉證之責任。亦為民
    事訴訟法第277條本文所明定。若原告不能舉證，以證明自
    己主張之事實為真實，法院即應駁回原告之請求。
  ㈡李春霖部分：
　⒈李春霖另案係主張上訴人無權占有系爭土地搭建系爭地上物
    ，為此請求上訴人拆除系爭地上物，並非請求上訴人拆除系
    爭圍牆。上訴人於另案辯稱：系爭地上物雖為伊所興建，惟
    係附著於系爭圍牆上，並未占有系爭土地，系爭圍牆乃系爭
    70巷土地與系爭土地之經界牆，李春霖既非系爭圍牆之所有
    人，不得請求伊拆除系爭地上物云云。原法院另案審理後認
    定李春霖之主張為有理由，上訴人所辯為不可採，判決李春
    霖勝訴，有原法院107年訴字第2692號判決影本可按（見原
    審卷第23至25頁）。上訴人聲明不服提起上訴，經本院另案
    認定系爭地上物位於系爭土地上方，即屬妨礙李春霖所有權
    能之行使，李春霖自得請求上訴人拆除之，並判決駁回上訴
    人之上訴，有本院108年上易字第684號判決影本可稽（見原
    審卷第29至32頁）。李春霖持上開確定判決為執行名義，向
    執行法院聲請強制執行，請求上訴人拆除系爭地上物並返還
    其所占有之土地，上訴人並於109年3月12日同意於109年3月
    27日前自動履行，有執行筆錄影本可憑（執行卷宗影本外放
    ），事後並經上訴人拆除完畢，亦為兩造所不爭執。則據此
    足證李春霖提起民事訴訟請求上訴人拆除系爭地上物並返還
    其所占有之土地，獲勝訴判決確定後，向執行法院聲請強制
    執行完畢，核屬正當權利之行使，雖足使上訴人喪失利益，
    但並非以損害上訴人為主要目的，即非民法第148條規定所
    稱之權利濫用。
　⒉系爭地上物並非位於系爭70巷道內，而係與上訴人所有系爭
    房屋相鄰，有彩色照片可證（見本院卷第93頁、及第95頁上
    方照片所示橘色螢光筆繪部分），並有上訴人自行標示位置
    之地籍圖謄本影本可稽（見本院卷第81頁），則據此足證李
    春霖請求上訴人拆除系爭地上物後，並未造成系爭70巷通行
    寬度減少之結果，尚與公益無涉。
　⒊誠實信用原則於權利行使上的適用，就其要件而言，需當事
    人間有一定的特別關係，以形成法律關係（尤其是債之關係
    ）之主給付義務內容，創設與給付具有關連的從義務、避免
    他方契約當事人權益不受侵害的保護義務，並限制基於特別
    關係所生的權利及法律地位，例如請求權、形成權、抗辯權
    等（參照王澤鑑，民法總則，第625頁，103年2月版）。經
    查上訴人與李春霖間並無任何債權債務關係存在，李春霖基
    於系爭土地所有人之地位提起上開排除侵害訴訟，並非基於
    債權契約關係而為請求，為兩造所不爭執。從而李春霖請求
    上訴人拆除系爭地上物並返還系爭土地，並無造成上訴人因
    信賴契約成立而受有信賴利益喪失之損害，亦無任何固有利
    益受侵害可言。是李春霖此部分所辯，應為可採。此外上訴
    人並未舉證證明李春霖有何與李宗賢共同侵害上訴人權利之
    情事，故上訴人此部分主張，應屬無據。
　㈢次查李宗賢雖曾於系爭土地上興建系爭圍牆，但已將系爭土
    地所有權出賣他人，再由李春霖輾轉取得該地所有權，為兩
    造所不爭執。系爭圍牆與系爭土地互相結合，非經毀損不能
    分離，有彩色照片可稽（見本院卷第87、89頁），足證系爭
    圍牆已因附合而為系爭土地之重要成分，故系爭圍牆即已因
    系爭土地所有權之讓與而一併由李春霖取得所有權。則李宗
    賢尚為系爭土地所有人時，於自己所有土地上興建系爭圍牆
    ，即無侵害上訴人之權利可言。至於李宗賢將系爭土地連同
    系爭圍牆所有權一併讓與他人後，已非系爭土地與圍牆之所
    有人，即與前開排除侵害訴訟無涉。是李宗賢所辯，應為可
    採。此外上訴人並未舉證證明李宗賢有何與李春霖共同侵害
    上訴人權利之情事，上訴人主張被上訴人共同侵害伊之權利
    云云，應屬無據。
五、綜上所述，上訴人依民法第184條第1項前段、後段、第2項
    本文、第185條第1項前段、第195條第1項前段規定，請求被
    上訴人給付200萬元，為無理由，應予駁回。原審為上訴人
    敗訴之判決，並無不合。上訴意旨仍指摘原判決不當，求予
    廢棄改判，為無理由，應予駁回。上訴人於本院追加之訴請
    求被上訴人應「連帶」給付，亦無理由，併應駁回。
六、本件事證已臻明確，兩造其餘之攻擊、防禦方法，核與判決
    結果不生影響，毋庸逐一論列，併此敘明。
七、據上論結，本件上訴及追加之訴均為無理由。依民事訴訟法
    第449條第1項、第78條，判決如主文。
中　　華　　民　　國  　110　　年    4　　月　  27　  日
                  民事第十庭
                      審判長法　官  黃嘉烈
                            法　官  高明德
                            法　官  邱  琦
正本係照原本作成。
如不服本判決，應於收受送達後20日內向本院提出上訴書狀，其
未表明上訴理由者，應於提出上訴後20日內向本院補提理由書狀
（均須按他造當事人之人數附繕本）上訴時應提出委任律師或具
有律師資格之人之委任狀；委任有律師資格者，另應附具律師資
格證書及釋明委任人與受任人有民事訴訟法第466 條之1第1項但
書或第2項所定關係之釋明文書影本。如委任律師提起上訴者，
應一併繳納上訴審裁判費。
中　　華　　民　　國　　110 　年　　4 　　月　　27　　日

  　　　　　　　　　　　　　書記官  廖月女